【裁判字號】    88,上易,2412
【裁判日期】    890131
【裁判案由】    詐欺
【裁判全文】
臺灣高等法院高雄分院刑事判決                  八十八年度上易字第二四一二號
    上訴人即
    自訴人      乙○○
    被    告    甲○○
右上訴人因被告詐欺案件，不服台灣高雄地方法院八十八年度自字第四五二號中華民
國八十八年十一月十日第一審判決，提起上訴，本院判決如左：
    主  文
上訴駁回。
    理  由
一、自訴意旨如附件自訴狀所載。
二、按「犯罪事實應依證據認定之，無證據不得推定其犯罪事實」，「不能證明被告
    犯罪者，應諭知無罪之判決」，刑事訴訟法第一百五十四條、第三百零一條第一
    項定有明文。又刑法第三百三十九條第一項詐欺罪之成立，以意圖為自己或第三
    人不法所有，施以詐術使人將本人或第三人之物交付為要件。所謂以詐術使人交
    付，必須被詐欺人因其詐術而陷於錯誤，若其所用方法，不能認為詐術，亦不致
    使人陷於錯誤，即不構成該罪，最高法院四十六年臺上字第二六０號著有判例。
    查自訴人認被告柯淑貞涉犯刑法第三百三十九條第一項詐欺罪嫌，係以被告借款
    未還，並提出本票一紙，資為論據。惟訊據被告於原審堅詞否認詐欺犯行，辯稱
    其與自訴人間原有借貸及會款關係，之後經結算，其尚積欠自訴人二十九萬元，
    乃簽發本票一紙交付自訴人，嗣其亦曾陸續清償，惟自訴人表示金額太少而拒絕
    ，其實無力清償，並無詐欺之故意等語，並提出互助會單一紙為證；於本院則具
    狀辯稱伊與自訴人熟識，係屬民事借貸關係，被告因受景氣衰退之害而拖欠自訴
    人，並無詐欺意圖云云，經查自訴人指訴被告原向其借款三十餘萬元，未計算利
    息，嗣被告曾清償部分借款，餘二十九萬元即未依約清償，屢經催討，被告均僅
    清償五百元、一千元等小額，另被告亦曾表示為其代付會款，惟均不足額，再爾
    後乃避不見面等語，足認被告所辯上開情詞，非全無可採。另經自訴人於本院陳
    稱因被告係伊子之老闆，伊子在被告處做事，不好意思才借錢與被告等情以觀，
    被告向自訴人借貸，尚難認有何施用詐術行為而致自訴人陷於錯誤之情形，被告
    所辯係無力清償，非詐欺一節，尚堪採信。此外復查無其他積極證據足證被告有
    詐欺行為，自不得以被告未清償債務，遽認被告有詐欺犯行。據首揭說明，被告
犯罪尚屬不證明，原審據以諭知被告無罪之判決，核無違誤，自訴人仍執陳詞聲
    明上訴，為無理由，應予以駁回。
三、被告經合法傳訊，無正當理由不到庭，爰不待其到庭陳述逕行判決。
據上論斷，應依刑事訴訟法第三百六十八條、第三百七十一條，判決如主文。
中    華    民    國     八十九     年       一       月     三十一     日
                              臺灣高等法院高雄分院刑事第五庭
                                  審判長法官  吳水木
                                        法官  陳朱貴
                                        法官  惠光霞
右正本證明與原本無異。
不得上訴。
                                      書記官  林永富
中    華    民    國     八十九     年       二       月      二        日
                                                                        Ａ


司法院資訊處製作；財團法人民間司法改革基金會備份。
